【裁判字號】    95,交聲,159
【裁判日期】    950227
【裁判案由】    違反道路交通管理處罰條例聲明異議
【裁判全文】
臺灣臺北地方法院交通事件裁定         95年度交聲字第159號
原處分機關  臺北市交通事件裁決所
異議人即
受處分人    甲○○
上列異議人即受處分人因道路交通管理處罰條例案件，對於臺北
市交通事件裁決所中華民國94年12月23日所為之處分（原處分案
號：北市裁二字第裁22-AM0000000號、第裁22-AM0000000號、第
裁22-AM0000000號、第裁22-AM0000000號、第裁22-AM0000000號
、第裁22-AM0000000號、第裁22-AM0000000號、第裁22-AM00000
00號、第裁22-AM0000000號、第裁22-1AA699530號、第裁22-AM0
000000號、第裁22-AM0000000號、第裁22-AM0000000號、第裁22
-AM0000000號、第裁22-AM0000000號），聲明異議，本院裁定如
下：
    主  文
原處分均撤銷。
    理  由
一、按有違反道路交通管理處罰條例之行為時，應先由交通勤務
    警察或依法令執行交通稽查任務人員稽查屬實後，填製舉發
    違反道路交通管理事件通知單（下稱違規通知單）予以舉發
    ，並應於違規通知單上載明受處分人應到案接受裁決之日期
    ，將該違規通知單當場交付或送達於受處分人，如為逕行舉
    發之情形，應按已查明之資料填註車牌號碼、車輛種類、車
    主姓名或地址，並於通知單上方空白處加註逕行舉發之文字
    後，由舉發機關送達被通知人；俟合法舉發後，除受處分人
    對舉發事實承認無訛且自動繳納罰鍰者外，處罰機關裁決時
    應參酌舉發違規事實、違反情節、稽查人員處理意見、受處
    分人之陳述等，認違規事實明確者，並應視受處分人有無到
    案聽後裁決、到案聽裁日期有無逾越應到案日期等情節，依
    統一裁罰基準表裁決處罰，道路交通管理處罰條例第7條、
    違反道路交通管理事件統一裁罰基準及處理細則第10條、第
    11 條第1項、第41條、第43條定有明文；由上開規定可知，
    交通勤務警察或依法令執行交通稽查任務人員所填製之違規
    通知單，因其上有受處分人應到案接受裁決之期限，受處分
    人必須確有收受該違規通知單，處罰機關始得參酌上開有無
    逾越應到案日期、違規是否屬實等情節加以裁罰，是此一舉
    發程序已否完成，對於處罰機關之裁決合法與否，自有重要
    影響，而屬程序上應先行合法具備之要件，倘無從認定受處
    分人已經收受該違規通知單，因舉發程序並不合法，處罰機
    關即不得加以裁罰。
二、原處分機關認：異議人即受處分人（下稱異議人）甲○○先
    後於民國94年8月30日下午3時49分許、94年9月2日下午3時
    26分許、94年9月5日凌晨4時51分許、94年9月6日下午1時19
    分許、94年9月11日下午4時23分許、94年9月19日上午9時05
    分許、94年9月27日晚間11時許、94年9月28日上午10時59分
    許、94年10月3日下午1時35分許、94年10月9日凌晨5時14分
    許、94年10月17日上午9時50分許、94年10月20日下午4時36
    分許、94年10月31日上午11時27分許、94年11月1日中午12
    時54分許、94年11月5日下午4時56分許，將其所有、車牌號
    碼DSH—557號輕型機車，停放於臺北市中山區○○○路107
    巷47號前之人行道上，經執行交通稽查勤務之臺北市停車管
    理處職員、臺北市政府警察局交通警察大隊執法組員警李昆
    鴻、王煌林、戴肇平、吳穎侃、葉敏裕、陳欣哲等人以異議
    人有在人行道停車之違規行為先後拍照逕行製單舉發，原處
    分機關嗣以違規事實明確逕行裁決，並適用道路交通管理處
    罰條例第56條第1項第1款規定，各裁處異議人罰鍰新臺幣（
    下同）600元（合計9000元）。
三、異議人聲明異議意旨略以：伊已於94年4月間搬離租屋處，
    未曾收到記載上開違規事實之舉發通知單或郵局招領通知，
    否則當不致於一再遭舉發仍不將車輛移置等語。經查：卷附
    15紙違規通知單上，雖記載違規車輛為車牌號碼DSH—557號
    輕型機車、違規路段為臺北市中山區○○○路107巷人行道
    處、車主姓名為「甲○○」，並於駕駛人（或行為人）姓名
    欄記載為「逕行舉發」等文字，惟車主地址欄則記載為「臺
    北市○○區○○路2段213巷21號3樓」云云。然查，受處分
    人現在住所為臺北市○○區○○路2段120號3樓，92年9月15
    日前之住所則為臺北市○○區○○路2段203巷21號3樓，有
    卷附個人基本資料查詢結果報表、法務部戶役政連結作業系
    統遷徙紀錄資料報表各一紙在卷可稽；另經本院查詢臺北市
    政府民政局網站，並無臺北市○○區○○路2段213巷21號3
    樓之地址，有臺北市政府民政局門牌檢索系統查詢結果報表
    1紙附卷可考，核與舉發單位所寄送之卷附違規通知單15紙
    均因「查無此巷」之原因遭退回原寄局相符，顯見本件違規
    通知單係誤繕地址為臺北市○○區○○路2段213巷21號3樓
    （實應為臺北市○○區○○路2段203巷21號3樓）而均未曾
    合法送達於本件受處分人，自不發生送達之效力；至車牌號
    碼DSH—557號輕型機車之車籍資料雖記載車主即異議人之地
    址為臺北市○○區○○路2段213巷21號3樓，有卷附車號查
    詢輕型機車車籍報表可按，然縱舉發單位係依上開留存之錯
    誤地址而為違規通知單之送達，此仍無解於本件違規事件未
    能合法送達於異議人之事實；另本件移送書雖謂其中第1AA6
    99530號案通知單及採證照片已由臺北市停車管理處以94年
    12月13日北市停四字第09440303400號函送、其餘14案分別
    於臺北市政府警察局交通警察大隊以94年12月21日北市警交
    大執字第09435876400號函及臺北市交通事件裁決所95年1
    月6日北市裁三字第09444709000號函送在案，已完備舉發通
    知行為云云，然查：卷附臺北市停車管理處94年12月13日北
    市停四字第09440303400號函僅檢送採證照片而無檢送違規
    通知單予異議人，臺北市政府警察局交通警察大隊94年12
    月21日北市警交大執字第09435876400號函則僅說明違規通
    知單遭退回，現正彙辦公示送達等語，亦未檢送違規通知單
    ，況上開公函距原處分機關作成本件裁決之日期均不足10日
    ，有違違反道路交通管理事件統一裁罰基準及處理細則第14
    條之規定，均不能謂已合法送達；至臺北市交通事件裁決所
    95年1月6日北市裁三字第09444709000號函甚且係已經裁決
    後始作成，原處分機關空言虛謂上開公函完成舉發通知單之
    送達程序而得依法裁處云云，自甚荒謬；綜上，本件違規通
    知單既未先經合法送達，依前揭說明，原處分機關即無從加
    以裁罰，對此舉發單位臺北市政府警察局交通警察大隊竟未
    再查明違規通知單均無法送達之理由，逕將未合法送達之案
    件移送原處分機關，原處分機關不察，逕以道路交通管理處
    罰條例第56條第1項第1款、違反道路交通管理事件統一裁罰
    基準表之規定，裁處受處分人罰鍰，事後再圖以公文往來補
    救未合法送達違規通知單之瑕疵，於法尚有未洽，本件異議
    為有理由，應將原處分撤銷，另由原處分機關為適法之處理
    。
四、據上論斷，應依道路交通案件處理辦法第20條前段，裁定如
    主文。
中    華    民    國    95    年    2     月    27    日
                            交通法庭  法  官   張永宏
右正本證明與原本無異。
如不服本裁定，應於裁定送達後五日內向本院提出抗告狀。
中    華    民    國    95    年    2    月    27     日
                                      書記官   林婉瑩


司法院資訊處製作；財團法人民間司法改革基金會備份。
